【裁判字號】    99,台上,8216
【裁判日期】    991230
【裁判案由】    貪污
【裁判全文】
最高法院刑事判決            九十九年度台上字第八二一六號
上  訴  人  劉進生
選任辯護人  邱聰安律師
上  訴  人  吳銀福
上列上訴人等因貪污案件，不服台灣高等法院花蓮分院中華民國
九十九年七月二十三日第二審更審判決（九十八年度上更(二)字第
六四號，起訴案號：台灣台東地方法院檢察署九十四年度偵字第
一四三九號），提起上訴，本院判決如下：
    主  文
原判決撤銷，發回台灣高等法院花蓮分院。
    理  由
本件原判決撤銷第一審關於上訴人等部分之科刑判決，依修正前
刑法連續犯規定，改判論處劉進生共同連續依據法令從事公務之
人員，竊取公有財物罪刑（量處有期徒刑十二年）；論處吳銀福
與依據法令從事公務之人員，共同連續竊取公有財物罪刑（量處
有期徒刑六年六月），並均為相關從刑之諭知，固非無見。
惟查：（一）、有罪判決書之事實一欄，為判斷其適用法令當否
之準據，應將法院依職權認定與論罪科刑有關之事實，為詳實之
記載，然後於理由內逐一說明其憑以認定之證據，並使事實認定
與理由說明，互相適合，方為合法。倘若事實未有記載，而理由
加以說明，或事實已有記載，而理由未予說明，或事實認定與理
由說明，不相一致，或事實理由欄內之記載，前後齟齬，或事實
認定與所採之證據不相適合，按諸刑事訴訟法第三百七十九條第
十四款規定，均為判決不載理由，或所載理由矛盾，其判決當然
違背法令。原判決事實記載：吳銀福取得切結書後，隨即與瑞晟
砂石行負責人翁水木約定以每立方公尺新台幣（下同）七十元之
價格出售石塊，翁水木即僱用不知情之翁木溪、楊兆輝、鄭蘇銘
等人駕駛砂石車前往台東縣台東市○○段七三六二、七三六四、
七三六五、七三八六、七三八七地號土地挖取石塊，並暫時堆置
在屬於知本農場管理之同市○○段三八三二之二、三九二八地號
及同市○○○段三一四等地號土地上，由翁水木伺機分批運出。
上訴人等以此方式共同連續在上開各土地內竊取體積合計約二五
三八二立方公尺之公有石塊並由翁水木運出等情，並未認定上訴
人等有挖取同市○○段三八三二之二、三九二八地號及射馬干段
三一四等地號土地石塊，然於理由貳二之(一)卻引用吳銀福於偵訊
及第一審所稱：其於民國九十四年五至六月份徵得劉進生同意，
將原九十四年二月十八日之切結書塗改日期為九十四年五月十六
日，用作掩護，開挖射馬干段三一四地號土地，挖取七七四０點
０八立方米之砂石；再於九十四年六月間使用九十四年六月二十
一日切結書作為掩護，開挖知本段三八三二之二、三九二八地號
土地，挖取一００九六立方米之砂石等語，作為論罪之依據，事
實之認定與理由之說明不相適合。（二）、原判決事實記載吳銀
福取得切結書後，隨即與瑞晟砂石行負責人翁水木約定以每立方
公尺七十元之價格出售石塊，翁水木僱用不知情之翁木溪、楊兆
輝、鄭蘇銘等人駕駛砂石車前往上開知本段七三六二、七三六四
、七三六五、七三八六、七三八七地號土地挖取石塊，上訴人等
以此方式共同連續在上開各土地內竊取體積合計約二五三八二立
方公尺之公有石塊並由翁水木運出，吳銀福並因而獲得翁水木委
由其不知情之妻子翁許貴蘭按月支付之九十四年三月份至五月份
之購石金額計約二百三十萬六千六百二十元（各月交易價格、付
款情形均詳如原判決附表所示）。迄查獲為止尚分別查獲其等竊
取之一００九六立方公尺以及七七四０點０八立方公尺石塊等情
。然理由貳二之(三)引用翁水木之妻翁許貴蘭於法務部調查局台東
縣調查站（下稱台東縣調查站）詢問中陳稱：吳銀福自九十四年
三月間起有賣石塊給伊先生，每立方公尺七十元，於九十四年三
月份共支付吳銀福約七十萬元，九十四年四月份購買土石總額為
一六０九六立方公尺，伊分別開立票號0000000、到期日
九十四年五月四日、金額三十八萬元；票號0000000、到
期日九十四年七月十五日、金額五十萬元及票號0000000
、到期日九十四年七月三十日、金額二十四萬六千七百元之三張
中國農民銀行支票給吳銀福，九十四年五月份購買土石總額為六
八五六立方公尺，伊分別開立票號0000000，到期日九十
四年六月八日、金額十五萬元；票號0000000、到期日九
十四年七月三十日、金額十五萬元；票號0000000、到期
日九十四年八月三十日、金額十七萬九千九百二十元之三張中國
農民銀行支票給吳銀福等語。然依翁許貴蘭上開所述，吳銀福自
九十四年三月至五月間賣石塊給翁水木之數量，顯已逾事實欄所
認定上訴人等所竊取體積合計約二五三八二立方公尺，原判決事
實記載上訴人等竊取之上開土石總額，並未於理由內詳述其核算
結果所依憑之證據及理由，不無理由不備情形。另翁許貴蘭於台
東縣調查站所述翁水木在該期間所支付吳銀福之款項總額與事實
欄所記載之二百三十萬六千六百二十元並不相符，且其所稱九十
四年五月份支付吳銀福之三張支票之票號，與原判決所引附表編
號三記載之支票票號亦有不符之處。（三）、原判決理由貳之四
說明：在知本段三九二八、三八三二之二地號及台東市○○○段
三一四等地號土地上堆置的土石，並不是上訴人等所挖取，其數
量共計一００九六立方米以及七七四０點０八立方米石塊，自應
從竊取的數量中扣除等語。然事實卻記載：迄查獲為止，尚分別
查獲上訴人等竊取之一００九六立方公尺以及七七四０點０八立
方公尺石塊留在堆置的土地上，尚未運出等語，事實認定與理由
說明，不相一致。以上或為上訴意旨所指摘，或為本院得依職權
調查之事項，應認原判決仍有撤銷發回更審之原因。原判決說明
上訴人等不另為無罪諭知部分，基於審判不可分原則，併予發回
。
據上論結，應依刑事訴訟法第三百九十七條、第四百零一條，判
決如主文。
中    華    民    國  九十九  年   十二   月   三十   日
                      最高法院刑事第二庭
                          審判長法官  莊  登  照  
                                法官  徐  昌  錦  
                                法官  許  錦  印  
                                法官  蔡  名  曜  
                                法官  葉  麗  霞  
本件正本證明與原本無異
                                      書  記  官  
中    華    民    國  一○○  年    一    月    四    日
                                                       s

司法院資訊處製作；財團法人民間司法改革基金會備份。
